【裁判字號】    98,訴緝,66
【裁判日期】    980326
【裁判案由】    搶奪等
【裁判全文】
臺灣板橋地方法院刑事判決              98年度訴緝字第66號
公  訴  人  臺灣板橋地方法院檢察署檢察官
被      告  丙○○
上列被告因搶奪等案件，經檢察官提起公訴（96年度偵字第1470
8 號），由本院合議庭裁定改依簡式審判程序審理，並判決如下
：
    主  文
丙○○共同意圖為自己不法之所有，而搶奪他人之動產，處有期
徒刑捌月，減為有期徒刑肆月，如易科罰金，以銀元參佰元即新
臺幣玖佰元折算壹日；又共同意圖為自己不法之所有，以恐嚇使
人將本人之物交付，未遂，處有期徒刑肆月，如易科罰金，以銀
元參佰元即新臺幣玖佰元折算壹日，減為有期徒刑貳月，如易科
罰金，以銀元參佰元即新臺幣玖佰元折算壹日。應執行有期徒刑
伍月，如易科罰金，以銀元參佰元即新臺幣玖佰元折算壹日。
    事  實
一、丙○○與曾亮瑋（另案由檢察官提起公訴）共同基於意圖為
    自己不法所有之犯意聯絡，於民國92年12月21日凌晨4 時30
    分許，由丙○○駕駛車號GU-6691 號自小客車搭載曾亮瑋，
    行經臺北縣土城市○○路105 巷4 弄2 號前，趁乙○○獨自
    1 人在該處停放機車而疏未防備之際，乃由曾亮瑋下手搶奪
    乙○○所有置於機車置物箱內之皮包1 個（內有新臺幣《下
    同》5000元、身分證、信用卡、提款卡各1 張、行動電話1
    支、電話簿、支票領取傳單及原子筆等物），得手後隨即由
    丙○○駕車迅速逃逸，此間乙○○之子甲○○撥打乙○○所
    有上開行動電話門號，要求丙○○等人將其母親乙○○之皮
    包及證件歸還之時，丙○○竟又與曾亮瑋、戴世傑（未經起
    訴）共同基於意圖為自己不法所有之犯意聯絡，由丙○○在
    電話中向甲○○恫嚇稱：必須交付3000元，始願交還皮包及
    證件，且不能報警否則將要對你們全家人不利等語，致使甲○○心生畏懼，嗣因乙○○、甲○○母子報警處理，並於92
    年12月21日13時50分許，偕同警方在臺北縣土城市○○路與
    延吉街口查獲前往取款及交還皮包、證件之戴世傑，始循線
    查悉上情。
二、案經乙○○、甲○○告訴及臺北縣政府警察局土城分局報告
    臺灣板橋地方法院檢察署檢察官偵查起訴。
    理  由
一、上開犯罪事實，業經被告丙○○於本院審理時坦承不諱，核
    與告訴人乙○○、甲○○於警詢時及偵查中所指訴之情節大
    致相符，並經另案被告曾亮瑋、戴世傑於警詢時及偵查中供
    述明確；此外，復有贓物認領保管單1 張及查獲贓物照片2
    張等附卷可資佐證，足供擔保被告所為之自白與事實相符，
    是本件事實明確，被告犯行堪以認定，應依法論科。
二、核被告所為，係犯刑法第325 條第1 項之搶奪既遂罪及第
    346 條第3 項、第1 項之恐嚇取財未遂罪。其所犯上開2 罪
    ，犯意各別，行為互異，應予分論併罰之。又被告就上開搶
    奪既遂罪與另案被告曾亮瑋之間，以及就上開恐嚇取財未遂
    罪與另案被告曾亮瑋、戴世傑之間，各有犯意聯絡及行為分
    擔，均應論以共同正犯。按被告於行為後，刑法第28條有關
    共同正犯之規定，業於94年1 月7 日經立法院修正，並自95
    年7 月1 日施行，而新法已將共同正犯之範圍縮小，排除陰
    謀犯、預備犯之共同正犯，是新舊法有關共同正犯之規定固
    有修正，惟本件被告係基於犯意聯絡，以共同實行搶奪、詐
    欺犯行，是不論依新法、舊法，均構成共同正犯，上述刑法
    第28條之修正內容，對於被告而言，並無「有利或不利」之
    影響，自無依修正後刑法第2條第1項之規定為比較新舊法適
    用之必要，應逕適用修正後之刑法第28條規定（最高法院95
    年度台上字第5669號判決足資參照）。再按被告於行為後，
    刑法第25條、第26條關於未遂犯之規定，業於94年1月7日經
    立法院修正通過，並自95年7月1日施行，惟有關未遂犯之處
    罰，得按既遂犯之刑減輕之規定，並未有所變更，僅係條次
    有所變更而已，應適用修正後第25條第2 項規定。是被告等
    人雖已著手於電話中恐嚇被害人甲○○交付財物，然尚未達
    到取得任何款項，隨即為警查獲，則其恐嚇取財之行為僅處
    於未遂階段，為未遂犯，應依刑法第25條第2 項後段之規定
    ，按既遂犯之刑減輕之。
三、爰審酌被告先前已有搶奪及侵占之前科紀錄，素行不良，且
    於本件又臨時起意，隨機搶奪路旁他人之皮包，絲毫未有以
    正當工作獲取財物之心，此間又恐嚇被害人交付財物始願將
    皮包歸還，並恫嚇被害人不得報警，嚴重戕害公共秩序及社
    會安寧，惡性不輕，復參酌其犯罪之動機、目的、手段、對
    被害人所造成損害之程度以及嗣於本院審理時已願據實坦承
    犯行，犯後態度尚稱良好等一切情狀，各量處如主文所示之
    刑，並諭知易科罰金之折算標準，以及定其應執行之刑，以
    示懲儆。另查：被告所犯上開2 罪之時間，均係於96年4 月
    24 日 以前，符合減刑條件，此間雖於96年11月30日經通緝
    而於97年7 月16日始被緝獲到案，然並非中華民國96年罪犯
    減刑條例第5 條所定，於該條例施行（即96年7 月16日）前
    經通緝，而未於96年12月31日以前自動歸案接受偵查、審判
    或執行者，自不符合不得減刑之要件，仍應依中華民國96年
    罪犯減刑條例第2 條第1 項第3 款之規定，就所宣告有期徒
    刑，減其刑期2 分之1 ，如主文所示，並諭知宣告刑及減得
    之刑之易科罰金折算標準。
四、再按被告於行為後，刑法第41條有關易科罰金折算標準之規
    定，亦於94年1 月7 日經立法院修正通過，並自95年7 月1
    日施行，其中修正前第41條第1 項前段係規定「犯最重本刑
    為五年以下有期徒刑以下之刑之罪，而受六個月以下有期徒
    刑或拘役之宣告，因身體、教育、職業、家庭之關係或其他
    正當事由，執行顯有困難者，得以一元以上三元以下折算一
    日，易科罰金。」（依罰金罰鍰提高標準條例第2 條前段《
    已修正刪除》規定，就其原定數額提高為100 倍折算1 日，
    則本件被告行為時之易科罰金折算標準，應以銀元300 元折
    算1 日；再依現行法規所定貨幣單位折算新臺幣條例第2 條
    規定，折算為新臺幣後，應以新臺幣900 元折算為1 日），
    惟修正後之新法第41條第1 項前段則為「犯最重本刑為五年
    以下有期徒刑以下之刑之罪，而受六個月以下有期徒刑或拘
    役之宣告者，得以新臺幣一千元、二千元或三千元折算一日
    ，易科罰金。」，經比較修正前後之易科罰金折算標準，應
    以95年7 月1 日修正公布施行前之規定，較有利於行為人，
    自應依刑法第2 條第1 項前段，適用行為時即修正前之刑法
    第41條第1 項前段規定，定其折算標準。另按被告於行為後
    ，刑法第51條有關定應執行刑之規定，亦於94年1 月7 日修
    正公布，並於95年7 月1 日施行，修正前刑法第51條規定：
   「 數罪併罰，分別宣告其罪之刑，依左列各款定其應執行者
    ：」其中第5 款規定：「宣告多數有期徒刑者，於各刑中之
    最長期以上，各刑合併之刑期以下，定其刑期。但不得逾二
    十年。」，惟修正後刑法第51條第5 款規定：「宣告多數有
    期徒刑者，於各刑中之最長期以上，各刑合併之刑期以下，
    定其刑期。但不得逾三十年。」，經比較新舊法之結果，新
    修正刑法第51條第5 款，並未較有利於行為人，自應依刑法
    第2 條第1 項前段之規定，適用修正前之刑法第51條第5 款
    定其應執行之刑（最高法院95年5 月23 日 第8 次刑事庭會
    議決議第5 點參照）。
五、末按「除被告所犯為死刑、無期徒刑、最輕本刑為3 年以上
    有期徒刑之罪或高等法院管轄第1 審案件者外，於前條第1
    項程序進行中，被告先就被訴事實為有罪之陳述時，審判長
    得告知被告簡式審判程序之旨，並聽取當事人、代理人、辯
    護人及輔佐人之意見後，裁定進行簡式審判程序。」刑事訴
    訟法第273 條之1 第1 項定有明文。查本件被告所犯上開刑
    法第325 條第1 項及第346 條第3 項之罪，其法定刑均非最
    輕本刑為3 年以上有期徒刑之罪，且被告於本院98年3 月12
    日準備程序進行中，復就被訴之事實為有罪之陳述，經告知
    被告簡式審判程序之旨，被告及公訴人對於本件改依簡式審
    判程序審理亦均表示同意，是本院即依前揭刑事訴訟法規定
    ，裁定本件進行簡式審判程序，附此敘明。
據上論斷，應依刑事訴訟法第273條之1第1項、第299條第 1項前
段，刑法第2 條第1 項前段、第28條、第325 條第1 項、第346
條第1 項、第3 項、第25條第2 項、修正前刑法第41條第1 項前
段、第51條第5款，罰金罰鍰提高標準條例第1 條前段、修正前
罰金罰鍰提高標準條例第2 條，現行法規所定貨幣單位折算新臺
幣條例第2 條，中華民國96年罪犯減刑條例第2 條第1 項第3 款
、第7 條、第9條、第10條第1項，判決如主文。
本案經檢察官黃明絹到庭執行職務。
中    華    民    國    98    年    3     月    26    日
                        刑事第十九庭
                              法  官    楊  仲  農
上列正本證明與原本無異。
如對本判決不服，應於送達後10日內，向本院提出上訴狀（應抄
附繕本）告訴人或被害人如對於本判決不服者，應具備理由請求
檢察官上訴，其上訴期間之計算係以檢察官收受判決正本之日期
為準。
                              書記官    陳  香  君
中    華    民    國    98    年    3     月    31    日
附錄本判決論罪之法律條文：
中華民國刑法第325條
（普通搶奪罪）
意圖為自己或第三人不法之所有，而搶奪他人之動產者，處 6 月
以上 5 年以下有期徒刑。
因而致人於死者，處無期徒刑或 7 年以上有期徒刑，致重傷者，
處 3 年以上 10 年以下有期徒刑。
第 1 項之未遂犯罰之。
中華民國刑法第346條
（恐嚇取財罪）
意圖為自己或第三人不法之所有，以恐嚇使人將本人或第三人之
物交付者，處 6 月以上 5 年以下有期徒刑，得併科 1 千元以
下罰金。
以前項方法得財產上不法之利益，或使第三人得之者，亦同。
前二項之未遂犯罰之。


司法院資訊處製作；財團法人民間司法改革基金會備份。
